臺灣南投地方法院民事簡易判決
111年度投簡字第99號
原      告  
即反訴被告  林坤穎  

被      告 
即反訴原告  李○愷    （完整年籍姓名住址詳卷）
被  告  兼
法定代理人  李○昌    （完整年籍姓名住址詳卷）
            林○慈    （完整年籍姓名住址詳卷）
上  一  人
訴訟代理人  李○昌    （完整年籍姓名住址詳卷）
上列當事人間損害賠償（交通）事件，本院於民國111年5月17日
言詞辯論終結，判決如下：
    主      文
一、被告應連帶給付原告新臺幣壹拾捌萬捌仟柒佰玖拾貳元，及
    自民國一百一十一年二月二十日起至清償日止，按週年利率
    百分之五計算之利息。
二、原告其餘之訴駁回。　　
三、本訴訴訟費用新臺幣肆仟肆佰壹拾元，由被告連帶負擔新臺
    幣貳仟零肆拾柒元，餘由原告負擔。
四、本判決第一項得假執行。但被告如以新臺幣壹拾捌萬捌仟柒
    佰玖拾貳元為原告預供擔保，得免為假執行。
五、反訴被告應給付反訴原告新臺幣玖仟伍佰肆拾伍元，及自民
    國一百一十一年四月九日起至清償日止，按週年利率百分之
    五計算之利息。
六、反訴原告其餘之訴駁回。
七、反訴訴訟費用新臺幣貳仟貳佰壹拾元，由反訴被告負擔新臺
    幣壹佰零參元，餘由反訴原告負擔。
八、本判決第五項得假執行。但反訴被告如以新臺幣玖仟伍佰肆
    拾伍元為反訴原告預供擔保，得免為假執行。
    事實及理由
壹、程序方面：
一、本法所稱兒童及少年，指未滿18歲之人；所稱兒童，指未滿
    12歲之人；所稱少年，指12歲以上未滿18歲之人。宣傳品、
    出版品、廣播、電視、網際網路或其他媒體對下列兒童及少
    年不得報導或記載其姓名或其他足以識別身分之資訊：四、
    為刑事案件、少年保護事件之當事人或被害人。行政機關及
    司法機關所製作必須公開之文書，除前項第3款或其他法律
    特別規定之情形外，亦不得揭露足以識別前項兒童及少年身
    分之資訊。兒童及少年福利與權益保障法第2條、第69條第1
    項第4款及第2項分別定有明文。經查，被告李○愷為民國96
    年間出生，有其個人戶籍資料查詢結果在卷可憑，其於為本
    件侵權行為時為未滿18歲之少年，且為少年保護事件之當事
    人，參照前開法條規定，本件判決爰不揭露被告李○愷及其
    法定代理人之身分資訊，其等之真實姓名年籍資料均詳如卷
    內資料所載。
二、被告於言詞辯論終結前，得在本訴繫屬之法院，對於原告及
    就訴訟標的必須合一確定之人提起反訴；反訴之標的，如專
    屬他法院管轄，或與本訴之標的及其防禦方法不相牽連者，
    不得提起；反訴非與本訴得行同種之訴訟程序者，不得提起
    ，民事訴訟法第259條、第260條第1項、第2項分別定有明文
    。所謂反訴之標的與本訴之標的及其防禦方法有牽連關係者
    ，乃指反訴標的之法律關係與本訴標的之法律關係兩者之間
    ，或反訴標的之法律關係與本訴被告作為防禦方法所主張之
    法律關係兩者之間，有牽連關係而言；即舉凡本訴標的之法
    律關係或作為防禦方法所主張之法律關係，與反訴標的之法
    律關係同一，或當事人雙方所主張之權利，由同一法律關係
    發生，或本訴標的之法律關係發生之原因，與反訴標的之法
    律關係發生之原因，其主要部分相同，均可認兩者間有牽連
    關係（最高法院70年度台抗字第522號、95年度台上字第155
    8號裁定意旨參照）。
三、經查，原告起訴主張其於110年1月9日13時38分許，騎乘車
    牌號碼000-0000號普通重型機車（下稱系爭機車），行經南
    投縣○○鎮○○路000號前，與被告李○愷所騎之自行車（下稱系
    爭自行車）發生碰撞（下稱系爭事故），致原告倒地受創嚴
    重，造成原告受傷、系爭機車毀損，被告應負損害賠償責任
    為由提起本訴，被告李○愷則於111年3月29日具狀提起反訴
    （見本院卷第171頁至第175頁），主張被告李○愷即反訴原
    告因系爭事故亦受有傷害且系爭自行車毀損而提起反訴，核
    其反訴與本訴之標的均係基於同一基礎事實（即系爭事故）
    所生，而有相牽連之關係，且尚不致延滯訴訟終結，又非專
    屬他法院管轄，並得行同種訴訟程序，是被告所提起之反訴
    ，核與前開規定相符，應予准許。
四、訴狀送達後，原告不得將原訴變更或追加他訴。但擴張或減
    縮應受判決事項之聲明者，不在此限。民事訴訟法第255條
    第1項但書第3款定有明文。本件原告起訴時訴之聲明為：被
    告應給付原告新臺幣（下同）406,700元，及自起訴狀繕本
    送達翌日起至清償日止，按週年利率5%計算之利息。嗣於本
    院111年4月19日言詞辯論期日時變更訴之聲明為：被告應連
    帶給付原告406,700元，及自起訴狀繕本送達翌日起至清償
    日止，按週年利率5%計算之利息。原告上開所為訴之變更，
    核屬擴張應受判決事項之聲明，與前揭規定相符，應予准許
    。
貳、實體方面：
一、本訴部分： 　　
（一）原告起訴主張：
　　⒈原告於110年1月9日13時38分許，騎乘系爭機車，沿南投縣
      草屯鎮玉屏路由草屯圓環往御富路方向行駛，行經草屯鎮
      玉屏路235號前，因被告李○愷騎乘系爭自行車同向行駛在
      原告右前方，被告李○愷竟疏未注意貿然跨越分向限制線
      左轉，原告見狀後急煞不及，而與被告李○愷所騎之系爭
      自行車發生碰撞，致原告倒地受創嚴重，原告因此受有左
      側腓骨上端隆起閉鎖性骨折、右側橈骨下端閉鎖性骨折、
      右側腕部挫傷、左側膝部挫傷、左側膝部擦傷等傷害。被
      告李○愷上開過失傷害犯行，業經本院以110年度少調字第
      186號宣示筆錄裁定被告李○愷不付審理並交付法定代理人
      嚴加管教在案。
　　⒉原告因本件事故發生，受有上開傷害，至醫院治療及復健
      ，共支出醫療費用3,600元，及因傷需1個月的專人看護，
      以每日2,000元計算看護費用，共計86,000元；又系爭機
      車因本件事故受損，維修費為15,500元（工資、零件費用
      各一半）；復原告職業為外送員，在Foodpanda及Ubereat
      s均有從事外送服務，因傷休養3個月，以109年度原告平
      均月薪67,200元計算，日薪為2,240元，3個月工作損失共
      計201,600元；再原告迄今左腿腓骨仍會疼痛，無法像原
      本一樣正常奔跑，右手腕骨傷後也無法如之前一般正常使
      力，且現在騎乘機車仍有心理障礙，被告車禍至今未曾打
      過電話慰問，毫無誠意和解、逃避責任，造成原告身心受
      創至鉅，請求精神慰撫金100,000元；另被告李○愷於系爭
      事故發生時尚未成年，被告李○愷之法定代理人即被告李○
      昌、林○慈亦應連帶賠償，被告自應依民法第184條第1項
      前段、第187條第1項前段及第191條之2規定，連帶負損害
      賠償責任，爰依侵權行為之法律關係提起本件訴訟等語。
      並聲明：被告應連帶給付原告406,700元，及自起訴狀繕
      本送達翌日起至清償日止，按週年利率5%計算之利息。　
（二）被告抗辯略以：原告提出之金額過高，系爭事故肇事者應
      該是原告，是原告從後方撞上被告李○愷，過失比例原告
      應負6成等語資為抗辯。並聲明：原告之訴駁回。
二、反訴部分：
（一）反訴原告起訴主張：反訴原告因系爭事故受傷，支出醫療
      費用4,090元，並由被告林○慈照顧，以每日1,350元計算
      （日薪880元及加班費470元）看護費用，共8天計10,800
      元；系爭自行車多處擦傷需烤漆，費用為10,000元；反訴
      原告前門牙斷裂，以植牙方式處理，需支出80,000元；反
      訴原告至今騎乘腳踏車仍有精神恐懼感，上課精神恍惚，
      反訴被告也無打電話慰問，毫無誠意和解，導致反訴原告
      身心重創，請求精神慰撫金100,000元，爰依侵權行為之
      法律關係提起本件訴訟等語。並聲明：反訴被告應給付反
      訴原告204,890元，及自補正狀繕本送達翌日起至清償日
      止，按週年利率5%計算之利息。
（二）反訴被告抗辯略以：醫療費用有收據其同意給付；看護費
      用依照診斷證明書是記載宜休養二週，所以其不同意給付
      ；腳踏車全新在捷安特網站只要7,000多元，修復費用10,
      000元顯然不合理，且其認為腳踏車也應該折舊；牙齒斷
      裂部分看照片並沒有斷裂，無法證明有植牙的需求；精神
      慰撫金請本院依法審酌等語資為抗辯。並聲明：反訴原告
      之訴駁回。
三、法院之判斷：
（一）本訴部分　　　　　　　　　
　　⒈原告主張之事實，業據其提出佑民醫療社團法人佑民醫院
      門診收據、醫療費用明細收據、診斷證明書、三田機車行
      維修估價單、統一發票、南投縣政府警察局道路交通事故
      初步分析研判表、當事人登記聯單、本院110年度少調字
      第186號宣示筆錄、看護證明、109年度綜合所得稅各類所
      得資料清單、109年10月至同年12月之報酬總額資料等件
      為證，並經本院依職權調閱本院110年度少調字第186號卷
      宗、向南投縣政府警察局草屯分局調閱本件之道路交通事
      故現場圖、調查報告表㈠、㈡、談話紀錄表、現場及車損照
      片、初步分析研判表等核閱屬實，且為被告所不爭執，堪
      信原告前揭主張為真實。
　　⒉因故意或過失，不法侵害他人之權利者，負損害賠償責任
      。汽車、機車或其他非依軌道行駛之動力車輛，在使用中
      加損害於他人者，駕駛人應賠償因此所生之損害。不法侵
      害他人之身體或健康者，對於被害人因此喪失或減少勞動
      能力或增加生活上之需要時，應負損害賠償責任。不法侵
      害他人之身體、健康、名譽、自由、信用、隱私、貞操，
      或不法侵害其他人格法益而情節重大者，被害人雖非財產
      上之損害，亦得請求賠償相當之金額。不法毀損他人之物
      者，被害人得請求賠償其物因毀損所減少之價額。損害賠
      償除法律另有規定或契約另有訂定外，應以填補債權人所
      受損害及所失之利益為限，民法第184條第1項前段、第19
      1條之2前段、第193條第1項、第195條第1項前段、第196
      條、第216條第1項分別定有明文。又依上開規定請求賠償
      物被毀損所減少之價額，得以修復費用為估定之標準，但
      以必要者為限（例如：修理材料以新品換舊品，應予折舊
      ）（最高法院77年度第9次民事庭會議決議意旨參照）。
      經查，被告李○愷前開過失行為，已致原告受有身體之傷
      害及財產之損害，且被告李○愷之行為與原告所受損害間
      ，具有相當因果關係，是原告依上開規定，請求被告李○
      愷負侵權行為損害賠償責任，即屬有據。爰就原告請求之
      項目及金額，是否有據，分別說明如後：
　　⑴醫療費用
　　　原告主張其因系爭事故受傷，支出醫療費用3,600元，業
      據其提出上開診斷證明書、收據為證，核屬原告因本件事
      故所增加生活上之需要，是原告此部分之請求，應屬有據
      。
　　⑵看護費用
　　　原告主張其因上開傷勢須專人照顧43日，以每日2,000元
      計算看護費用，共請求86,000元，並提出佑民醫療社團法
      人佑民醫院診斷證明書、看護證明為證，惟前開診斷證明
      書記載「住出院期間需專人照顧壹個月」，原告嗣於本院
      111年4月19日言詞辯論期日陳稱同意僅請求1個月之看護
      費用等語，而衡酌一般全日看護費用之交易習慣，原告請
      求1日按2,000元計算，未逾看護費用行情，故原告此部分
      請求60,000元（計算式：2,000×30＝60,000），應屬有據
      。
　　⑶機車維修費
　　　系爭機車送修需支出維修費15,500元（工資、零件費用各
      一半）等情，業經原告提出上開三田機車行維修估價單及
      統一發票為證。依行政院所頒「固定資產耐用年數表」及
      「固定資產折舊率表」之規定，機器腳踏車之耐用年數為
      3年，依定率遞減折舊率為1000分之536，參照卷附系爭機
      車公路監理電子閘門資料，其上載明該車係於西元2020年
      （即民國109年）5月出廠，直至110年1月9日本件事故發
      生日止，實際使用日數為8月又8日，依「營利事業所得稅
      結算申報查核准則」第95條第6項所定「固定資產提列折
      舊採用定率遞減法，以1年為計算單位，其使用期間未滿1
      年者，按實際使用之月數相當於全年之比例計算之，不滿
      1月者，以月計」。因此，系爭機車應以使用9月計算折舊
      。依此方式核算扣除折舊額後，得請求之零件修理費為4,
      634元（詳如附表之計算式），再加計工資，則系爭機車
      之必要修理費用合計為12,384元（計算式：4,634＋7,750＝
      12,384）。
　　⑷工作損失
　　　原告主張其因傷休養3個月而無法工作，依109年度原告平
      均月薪67,200元計算，日薪為2,240元，3個月工作損失共
      計201,600元，並提出上開診斷證明書、109年度綜合所得
      稅各類所得資料清單及109年10月至同年12月之報酬總額
      資料為證，而診斷證明書有記載「術後應休養三個月」，
      堪信原告於系爭事故後，有3個月之期間無法工作。又依
      前開109年10月至同年12月之報酬總額資料，原告109年10
      月至同年12月之報酬總額分別為81,069元、76,730元、88
      ,285元，則原告以109年度平均月薪67,200元計算，尚屬
      合理，故原告所得請求之工作損失即為201,600元（計算
      式：67,200×3＝201,600）。
　　⑸精神慰撫金
　　　慰撫金之賠償，其核給之標準固與財產上損害之計算不同
      ，然非不可斟酌雙方身分資力與加害程度，及其他各種情
      形核定相當之數額（最高法院51年台上字第223號判例參
      照）。又民法第195條第1項規定所謂相當之金額，除斟酌
      雙方身份資力外，尤應兼顧加害程度與其身體、健康影響
      是否重大以為斷（最高法院89年度台上字第1952號判決意
      旨參照）。本院審酌原告因系爭事故受有上開傷害，而需
      休養3個月，從事外送員之工作，大專畢業；被告李○愷事
      發當時為學生；被告李○昌職業工，高中畢業；被告林○慈
      職業工，高中畢業，再參考兩造之財產資料等情形，認原
      告請求賠償精神慰撫金100,000元，尚屬合理。
　　⑹從而，原告所得請求之損害賠償金額即為377,584元（計算
      式：3,600＋60,000＋12,384＋201,600＋100,000＝377,584）
      。
　　⒊損害之發生或擴大，被害人與有過失者，法院得減輕賠償
      金額或免除之，民法第217條第1項定有明文。此規定目的
      在謀求加害人與被害人間之公平，故在裁判上法院得以職
      權減輕或免除之，無待當事人抗辯（最高法院85年台上字
      第1756號判例參照）。經查，本件被告李○愷騎乘系爭自
      行車有劃設分向限制線處違規跨越左轉之過失，然原告騎
      乘系爭機車同有逆向行駛之過失等情，有上開初步分析研
      判表在卷可參，故原告就系爭事故之發生與有過失甚明，
      經考量被告李○愷與原告過失之輕重，認應由被告李○愷與
      原告各負擔50%之過失責任，適用過失相抵之法則，減輕
      被告李○愷賠償金額50%，故被告李○愷應賠償之金額即為1
      88,792元（計算式：377,584元×50%＝188,792元）。
　　⒋無行為能力人或限制行為能力人，不法侵害他人之權利者
      ，以行為時有識別能力為限，與其法定代理人連帶負損害
      賠償責任。行為時無識別能力者，由其法定代理人負損害
      賠償責任。前項情形，法定代理人如其監督並未疏懈，或
      縱加以相當之監督，而仍不免發生損害者，不負賠償責任
      。民法第187條第1項、第2項分別定有明文。經查，被告
      李○愷於發生本件事故時，為未滿20歲之限制行為能力人
      ，且於本件侵權行為時有識別能力，參照前揭規定，自應
      與其法定代理人連帶負損害賠償之責。又被告李○昌、林○
      慈為被告李○愷之法定代理人，有個人戶籍資料查詢結果1
      份在卷可憑（見本院卷第103頁），則被告李○昌、林○慈
      對被告李○愷即負有保護、教養之責，以防損害發生，惟
      被告李○昌、林○慈並未舉證證明其等對於被告李○愷之監
      督並未疏懈，或縱加以相當之監督，而仍不免發生本件損
      害，是被告李○昌、林○慈均應就其子即被告李○愷對原告
      所負侵權行為責任負連帶賠償之責。
　　⒌給付有確定期限者，債務人自期限屆滿時起，負遲延責任
      。給付無確定期限者，債務人於債權人得請求給付時，經
      其催告而未為給付，自受催告時起，負遲延責任。其經債
      權人起訴而送達訴狀，或依督促程序送達支付命令，或為
      其他相類之行為者，與催告有同一之效力。民法第229條
      第1項、第2項定有明文。又遲延之債務，以支付金錢為標
      的者，債權人得請求依法定利率計算之遲延利息。但約定
      利息較高者，仍從其約定利率。應付利息之債務，其利率
      未經約定，亦無法律可據者，週年利率為5%。同法第233
      條第1項、第203條亦有明文。經查，本件原告對被告請求
      之侵權行為損害賠償債權，核屬無確定期限之給付，自應
      經原告之催告而未為給付，被告始負遲延責任，而原告之
      民事起訴狀繕本係於111年2月19日送達被告，此有本院南
      投簡易庭送達證書2紙在卷可憑，然被告迄未給付，即應
      自民事起訴狀繕本送達翌日即111年2月20日起負遲延責任
      ，故原告請求被告自111年2月20日起至清償日止，按週年
      利率5%計算之遲延利息，即屬有據。　
　　⒍綜上所述，原告依侵權行為之法律關係，請求被告連帶給
      付188,792元，及自民事起訴狀繕本送達翌日即111年2月2
      0日起至清償日止，按週年利率5%計算之利息，為有理由
      ，應予准許，逾此範圍之請求，則無理由，應予駁回。
（二）反訴部分
　　⒈反訴原告於系爭事故發生後，身體受有傷害，且系爭自行
      車亦因而受損，反訴被告就系爭事故之發生亦有過失等情
      ，為兩造所不爭執。則反訴被告前開過失行為，已致反訴
      原告受有身體之傷害及財產之損害，且反訴被告之行為與
      反訴原告所受損害間，具有相當因果關係，是反訴原告依
      上開規定，請求反訴被告負侵權行為損害賠償責任，即屬
      有據。爰就反訴原告請求之項目及金額，是否有據，分別
      說明如後：
　　⑴醫療費用
　　　反訴原告主張其因系爭事故受傷，支出醫療費用4,090元
      ，業據其提出佑民醫療社團法人佑民醫院診斷書、門診收
      據、醫療費用明細收據、診斷證明書為證，且經反訴被告
      同意給付，故反訴原告此部分請求，應屬有據。
　　⑵看護費用
　　　反訴原告主張其因傷由其母親即被告林○慈照顧，看護費
      以每日1,350元計算，故請求8天看護費用10,800元，惟上
      開診斷證明書僅記載宜休養兩週，並未記載需專人照護，
      是反訴原告此部分之請求，難認有據。
　　⑶自行車維修費用
　　　反訴原告主張系爭自行車因系爭事故多處擦傷需烤漆，費
      用為10,000元，並提出騎士單車補給站估價單、系爭自行
      車受損照片為證，惟上開估價單日期為110年12月25日，
      距系爭事故發生已11月餘，其上所估價之項目是否為系爭
      事故所造成，尚屬有疑，且依反訴被告所提出之捷安特網
      站資料顯示，與系爭自行車同款之自行車於網站上售價僅
      7,800元，足見系爭自行車之烤漆費用顯不合理，參以估
      價單之提出並無何重大困難之處，反訴原告就系爭自行車
      之修復費用既未提出證據證明，其請求反訴被告賠償10,0
      00元，即屬無據。
　　⑷植牙費用
　　　反訴原告主張其因前門牙斷裂，以植牙方式處理，需支出
      80,000元，並提出佑民醫療社團法人佑民醫院診斷證明書
      及受傷照片為證，惟上開診斷證明書係記載因樹脂材料有
      材料變色之缺點，待患者成年後可進行贋復假牙治療等語
      ，可知反訴原告已使用樹脂填補之方式治療，則假牙部分
      自難認有其必要性，是反訴原告此部分之請求，難認有據
      。
　　⑸精神慰撫金
　　　本院審酌反訴原告因系爭事故受有上開傷害，而需休養兩
      週，事發當時為學生；反訴被告從事外送員之工作，大專
      畢業，再參考兩造之財產資料等情形，認反訴原告請求反
      訴被告賠償精神慰撫金部分，以15,000元為適當，逾此數
      額之請求，則屬過高。
　　⑹從而，反訴原告所得請求之損害賠償金額即為19,090元（
      計算式：4,090＋15,000＝19,090）。　　　　　　
　　⒉本院審酌系爭事故反訴被告與反訴原告過失之輕重，認應
      由反訴被告與反訴原告各負擔50%之過失責任，已如前述
      ，爰依前開規定，減輕反訴被告賠償金額50%，故反訴被
      告應賠償之金額即為9,545元（計算式：19,090元×50%＝9,
      545元）。
　　⒊綜上所述，反訴原告依侵權行為之法律關係，請求反訴被
      告給付9,545元，及自補正狀繕本送達翌日即111年4月9日
      起至清償日止，按週年利率5%計算之利息，為有理由，應
      予准許，逾此範圍之請求，則無理由，應予駁回。
四、本件事證已臻明確，兩造其餘主張及舉證，核與判決結果無
    影響，爰不逐一論述。
五、本件本、反訴原告勝訴部分係就民事訴訟法第427條訴訟適
    用簡易程序所為本、反訴被告敗訴之判決，依同法第389條
    第1項第3款規定，應依職權宣告假執行。並依同法第392條
    第2項規定，依職權宣告本、反訴被告如預供相當之擔保，
    得免為假執行。
六、本訴訴訟費用負擔之依據：民事訴訟法第79條、第85條第2
    項。反訴訴訟費用負擔之依據：民事訴訟法第79條。　　
中　　華　　民　　國　　111 　年　　6 　　月　　7 　　日
                        臺灣南投地方法院南投簡易庭
                              法  官  丁婉容  
以上為正本係照原本作成。
如不服本判決，應於送達後20日內，向本院提出上訴狀並表明上
訴理由，如於本判決宣示後送達前提起上訴者，應於判決送達後
20日內補提上訴理由書（須附繕本）；並向本院繳足上訴裁判費
。　　　　　　　　　　　　　　　
中　　華　　民　　國　　111 　年　　6 　　月　　7 　　日
                              書記官  詹書瑋
　　　　　　　　　　　　　　　
附表
-----
折舊時間           金額
第1年折舊值        7,750×0.536×(9/12)=3,116
第1年折舊後價值    7,750-3,116=4,634